臺灣板橋地方法院刑事判決　　　　　　　　　　　　　九十一年度自字第四０七號
　　自　訴　人　永展交通有限公司
　　代　表　人　丙○○　住同右.
　　自訴代理人　乙○○　住同右.
　　被　　　告　甲○○　男　五.
右列被告因侵占案件，經自訴人提起自訴，本院判決如左：
    主  文
甲○○無罪。
    理  由
一、自訴意旨略以：被告甲○○於民國九十年六月二十七日至自訴人永展交通有限公
    司位在台北縣中和市○○路一三五號之營業所，承租車號９Ｑ－４１９號營業用
    自小客車乙部，雙方並訂定租賃契約，約定每月十五日繳交租金新臺幣（下同）
    壹萬元，然被告自九十一年六月十六日起未能按次繳交租金，迄至九十一年八月
    三十日止，共積欠租金五萬元，亦未將該車交回，經自訴人寄發存證信函催繳，
    被告仍置之不理，因認被告係意圖為自己不法之所有，而侵占他人之物，係涉犯
    刑法第三百三十五條第一項之侵占罪嫌等語。
二、按犯罪事實應依證據認定之，無證據不得推定其犯罪事實；又不能證明被告犯罪
    者，即應諭知無罪之判決，刑事訴訟法第一百五十四條、第三百零一條第一項分
    別定有明文。次按告訴人之告訴，係以使被告受刑事訴追為目的，是其陳述是否
    與事實相符，仍應調查其他證據，以資審認（最高法院五十二年度台上字第一三
    ００號判例參照）。末按侵占罪之成立，以行為人意圖為自己或第三人不法之所
    有，而侵占自己持有他人之物者為構成要件，刑法第三百三十五條第一項定有明
    文。
三、本件自訴人認被告甲○○涉有侵占罪嫌，無非以被告自九十一年六月十六日起積
    欠租金且未將上開車輛交回等情，及計程車租賃契約書、存證信函各一紙資為依
    據。
四、訊據被告固坦承向自訴人租用上揭車輛，自九十一年六月十六日起未付租金等情
    不諱，惟堅決否認有侵占車輛之犯行，辯稱：伊係因與他人發生車禍，需給付他
    方醫療費用七萬元，而無法準時繳交租金，並因忙於認真工作跑計程車賺錢至半
    夜致未能及時與自訴人聯絡說明等語。經查：被告與他人於九十一年七月間因車
    禍肇事，需賠償受害人七萬元，有和解書影本一紙存卷可考，足徵被告未按期繳
    納租金，確係事出有因。再質之自訴人陳稱：上揭車輛是跑送車，被告只需再繳
    交二個月租金即可取得該車之所有權，被告因沒有與我們聯絡才會發生誤會等語
    ，核與被告所供情節相符，並有計程車租賃契約書一份存卷可參。則被告既自九
    十年六月二十七日起租用上開車，並迄至九十一年六月十五日均有正常繳納，則
    衡情被告只需再繳交二個月租金即可取得所有權，其權衡得失焉需自棄取得所有
    權之機會，急於變更持有為所有之意而予以侵占之理？此與常理不符。是被告上
    開所辯，應認係信而有徵，足堪憑信為真。因此，要難徒以被告於租用車輛有未
    按期給付租金，而遽認被告有不法所有之侵占意圖。按被告於主觀上既乏不法所
    有之犯意，客觀上亦無侵占之事實，自不得以侵占罪責相繩，本件純屬民事糾葛
    ，應循民事途徑解決。再者，被告亦業已於九十一年十二月九日與自訴人達成和
    解，約定分期清償欠款，有兩造間之和解書一紙可證。據上所陳，本件依調查所
    得證據尚不足以證明被告確有之犯行，此外復查無其他積極證據足資證明被告有
    右述侵占犯行，揆諸首開說明，犯罪尚屬不能證明，應為無罪之諭知。
據上論斷，應依刑事訴訟法第三百零一條第一項，判決如主文。
中      華      民      國      九十一      年    十二    月    二十四  日
                              臺灣板橋地方法院刑事第六庭
                                  法  官  林淑婷
右正本證明與原本無異
如不服本判決應於送達後十日內向本院提出上訴狀
                                  書記官  廖貞音
中      華      民      國      九十一      年    十二    月    二十四  日
